最高法院刑事判決　　　　　　　　　　 111年度台非字第67號
上　訴　人　最高檢察署檢察總長
被　　　告　蘇銀漢




上列上訴人因被告竊盜等罪案件，對於臺灣士林地方法院中華民
國106年11月20日第一審確定判決（106年度審易字第976 號，起
訴案號：臺灣士林地方檢察署106 年度偵字第3607、4257號），
認為部分違背法令，提起非常上訴，本院判決如下：
    主  文
原判決關於蘇銀漢罪刑部分撤銷。
蘇銀漢共同攜帶兇器毀越安全設備侵入住宅竊盜，處有期徒刑玖
月；又共同竊盜，處有期徒刑伍月，如易科罰金，以新臺幣壹仟
元折算壹日。
    理  由
一、非常上訴理由稱：「一、按判決不適用法則或適用不當者，
    為違背法令，刑事訴訟法第378 條定有明文。又依法應於審
    判期日調查之證據未予調查，致適用法令違誤，而顯然於判
    決有影響者，該項確定判決即屬違背法令，得提起非常上訴
    ，亦經司法院大法官會議著有釋字第181 號解釋可稽。如事
    實審法院對於被告有無累犯之事實，應否適用刑法第47條累
    犯之規定加重其刑，即屬法院認定事實與適用法律之基礎事
    項，客觀上有其調查之必要，應依職權加以調查，倘被告並
    非累犯，而事實審並未詳加調查，致判決時依累犯之規定論
    處，即屬刑事訴訟法第379 條第10款規定依法應於審判期日
    調查之證據而未予調查，其判決為當然違背法令。次按假釋
    中因故意更犯罪，受有期徒刑以上刑之宣告者，於判決確定
    後6月以內，撤銷其假釋，刑法第78條第1項前段定有明文。
    復按受徒刑之執行完畢，或受一部之執行而赦免後，5 年以
    內故意再犯有期徒刑以上之罪者，方為累犯，而所謂執行完
    畢，除在監獄執行期滿者外，如為假釋出獄，須在無期徒刑
    滿20年，或在有期徒刑所餘刑期內，未經撤銷假釋者，其未
    執行之刑，始以已執行論，如假釋中更犯罪，受有期徒刑以
    上刑之宣告，除假釋期滿逾3 年而不得撤銷假釋外，得於假
    釋中更犯他罪案件判決確定後6 月內撤銷假釋，而假釋撤銷
    後，其出獄日數不算入刑期內，仍須執行原殘餘刑期，不能
    認假釋出獄後所餘之刑期已執行完畢，而論以累犯。此觀刑
    法第47條、第79條第1 項之規定自明。二、本件被告前於97
    年間因竊盜、強盜案件，續經臺灣桃園地方法院以98年度訴
    字第279號、第369號判決判處有期徒刑4月、7年，應執行有
    期徒刑7年2月，臺灣高等法院以98年度上訴字第4677號判決
    判處有期徒刑4月、7年，應執行有期徒刑7年2月，最高法院
    以99年台上字第3760號駁回上訴確定，臺灣高等檢察署檢察
    官以99年執更字第91號核發指揮書執行，刑期起算日為99年
    6月17日，刑期屆滿日為105年5月3日，被告於99年7月2日入
    監執行，於103年10月31日假釋出監，縮刑終結日為105 年3
    月22日，惟被告於上開假釋期間內之105年2月17日另犯加重
    竊盜罪，經臺灣士林地方法院以106 年度易字第55號判決判
    處有期徒刑8月，並於106年5 月22日確定，致違反刑法第78
    條第1項之規定，經法務部矯正署臺北監獄報請法務部以106
    年6月27日法授矯教字第00000000000號函准予撤銷其假釋，
    並經臺灣桃園地方檢察署檢察官指揮執行假釋殘餘刑期1年4
    月20日（自106年12月6日至108年4月24日）。有被告執行案
    件資料表、法務部矯正署臺北監獄報請撤銷假釋報告表、法
    務部106年6 月27日法授矯教字第00000000000號核復撤銷假
    釋函、臺灣桃園地方檢察署執行指揮書（甲）存卷可稽。是
    被告於105 年12月28日犯本案之竊盜及加重竊盜罪行時，其
    上開所犯強盜等罪所處之有期徒刑，並未執行完畢，自不合
    刑法第47條第1 項「受徒刑之執行完畢，或一部之執行而赦
    免後，五年內故意再犯有期徒刑以上之罪者」之累犯規定，
    原審誤認定為累犯，自有判決適用法則不當之違背法令。案
    經確定且於被告不利，應依刑事訴訟法第441條、第443條提
    起非常上訴，以資糾正及救濟。」等語。
二、判決不適用法則或適用不當者，為違背法令，刑事訴訟法第
    378 條定有明文。刑法關於累犯之規定，以受徒刑之執行完
    畢，或一部之執行而赦免後，5 年以內故意再犯有期徒刑以
    上之罪者，為其成立要件，此觀刑法第47條第1 項規定甚明
    。所謂執行完畢，其在監獄執行期滿者，固不待言；如係經
    假釋出監者，依刑法第79條第1 項前段之規定，須在無期徒
    刑假釋後滿20年，或在有期徒刑所餘刑期內未經撤銷假釋者
    ，其未執行之刑，始得以已執行論；如經撤銷假釋，猶有殘
    刑未執行，自不得以已執行論。而符合數罪併罰並經裁定其
    應執行之刑者，在所裁定之應執行刑尚未全部執行完畢以前
    ，各罪之宣告刑均不發生執行完畢之問題。
三、查被告蘇銀漢有如非常上訴意旨理由二所指犯罪、科刑（下
    稱前案）及合併定其應執行有期徒刑7年2月確定之情形，於
    民國103 年10月31日因假釋出監，縮短刑期後假釋期滿日預
    定為105年3月22日。惟被告於假釋期間內之105年2月17日，
    因故意再犯加重竊盜罪，分別經同法院以106 年度易字第55
    號判處有期徒刑8月確定，致違反刑法第78條第1項規定，經
    法務部於106年6 月27日以法授矯教字第00000000000號函撤
    銷假釋，並由檢察官據以指揮執行殘刑有期徒刑1年4月20日
    ，刑期自106年12月6日起算，至108年4月24日執行完畢，有
    被告之刑案資料查註紀錄表、各該判決書、法務部撤銷假釋
    函及執行指揮書在卷可稽。則被告於105 年12月28日，再犯
    原確定判決所載共同攜帶兇器毀越安全設備侵入住宅竊盜及
    共同竊盜罪時，前案之應執行刑，既因前揭假釋經撤銷而尚
    未執行完畢，自不符合累犯之要件。原確定判決未審酌及此
    ，就被告所犯本件之罪，誤論以累犯，並依刑法第47條第1
    項規定，加重其刑，依上述說明，自有判決適用法則不當之
    違法。案經確定，且於被告不利，非常上訴意旨執以指摘，
    洵有理由。而依105 年7月1日修正施行之沒收新制規定，沒
    收係刑罰及保安處分以外，具有獨立性之法律效果，已非刑
    罰（從刑）。本案關於被告所犯之罪諭知沒收部分並無違誤
    ，且非常上訴意旨亦未指摘原確定判決關於沒收部分有何違
    法，自不在本院審判範圍，應由本院將原確定判決關於被告
    罪刑部分撤銷（沒收部分除外），另行判決如主文第2 項所
    示，並就共同竊盜所處有期徒刑，諭知如易科罰金之折算標
    準，以資救濟。
據上論結，應依刑事訴訟法第447 條第1項第1款，刑法第28條、
108年5月29日修正公布前刑法第320條第1項、第321條第1項第1
款、第2款、第3款、刑法第41條第1項前段，刑法施行法第1條之
1第1項、第2項前段，判決如主文。
中    華    民    國   111    年    5     月    19    日
                  刑事第五庭審判長法  官  李  錦  樑  
                                  法  官  吳  淑  惠  
                                  法  官  錢  建  榮  
                                  法  官  高  玉  舜  
                                  法  官  周  政  達  
本件正本證明與原本無異
                                  書記官 
中    華    民    國   111    年    5     月    23    日
附錄本件論罪科刑依據法條：
修正前刑法第320條：
意圖為自己或第三人不法之所有，而竊取他人之動產者，為竊盜
罪，處五年以下有期徒刑、拘役或五百元以下罰金。
意圖為自己或第三人不法之利益，而竊佔他人之不動產者，依前
項之規定處斷。
前二項之未遂犯罰之。
修正前刑法第321條：
犯竊盜罪而有下列情形之一者，處六月以上、五年以下有期徒刑
，得併科新臺幣十萬元以下罰金：
一、侵入住宅或有人居住之建築物、船艦或隱匿其內而犯之者。
二、毀越門扇、牆垣或其他安全設備而犯之者。
三、攜帶兇器而犯之者。
四、結夥三人以上而犯之者。
五、乘火災、水災或其他災害之際而犯之者。
六、在車站、埠頭、航空站或其他供水、陸、空公眾運輸之舟、
    車、航空機內而犯之者。
前項之未遂犯罰之。